【裁判字號】    95,上訴,201
【裁判日期】    950426
【裁判案由】    毒品危害防制條例
【裁判全文】
臺灣高等法院刑事判決                 95年度上訴字第201號
上  訴  人  臺灣板橋地方法院檢察署檢察官
被      告  甲○○
上列上訴人因毒品危害防制條例案件，不服臺灣板橋地方法院94
年度訴字第2364號，中華民國94年12月8 日第一審判決（起訴案
號：臺灣板橋地方法院檢察署94年度偵字第5517號）及移送併辦
(94年度核退毒偵字第2592號)，提起上訴，本院判決如下：
    主  文
原判決撤銷。
甲○○連續施用第一級毒品，累犯，處有期徒刑柒月。
扣案之第一級毒品海洛因參包 (淨重壹點捌陸公克) 、貳拾肆包
（淨重玖拾壹點貳肆公克）；以及第二級毒品安非他命肆包 (淨
重貳點捌肆公克)、拾肆包（淨重肆佰貳拾捌公克)均沒收銷燬之
；扣案之分裝袋拾玖個、吸管貳支均沒收。
    事  實
一、甲○○前有多項前科，曾因犯脫逃罪，經台灣板橋地方法院
    以92年度易字第2103號判決判處有期徒刑三月確定，於民國
    92年12月29日易科罰金執行完畢（構成累犯）。其前因施用
    毒品案件，經同院裁定送觀察、勒戒後，認有繼續施用毒品
    傾向，再經同院裁定送強制戒治，於93年3 月19日因停止處
    分執行出所，並於93年9 月23日執行期滿，且由臺灣板橋地
    方法院檢察署檢察官以93年度戒毒偵字第353 號為不起訴處
    分確定。詎其仍未戒除毒癮，於上開受強制戒治處分執行完
    畢後之五年內，復基於同時混合施用第一級毒品海洛因與第
    二級毒品安非他命之概括犯意，連續自93年4月間起至94年5
    月25日止，在臺北縣土城市○○路○ 段54巷3號8樓等處，同
    時混合施用海洛因與安非他命多次。嗣經警：(一)、於93年
    7月9日上午6 時30分許，在台北縣三重市○○○路、自強路
    口為警查獲，並扣得其所有供己施用之海洛因3包 (淨重1．
    86 公克)、安非他命4包 (淨重2．84公克) 及其所有供預備
    施用毒品之分裝袋19個、吸管2支；(二)、於94年5月26日下
    午3時許，在臺北縣土城市○○路○段54巷3號8樓處查獲，並
    扣得甲○○所有供己施用之海洛因二十四包（淨重91.24 公
    克）；以及安非他命十四包（淨重428公克）。
二、案經臺灣板橋地方法院檢察署檢察官自動檢舉簽分偵查起訴
    及移送併辦。
    理  由
一、訊據被告甲○○坦承上開施用毒品之犯行不諱。被告為警於
    事實一、(一)時地查獲時所採尿液及事實一、(二)時地為警
    查獲時所採尿液，經送驗結果，其尿液係均呈安非他命類與
    鴉片類陽性反應（按施用海洛因經水解後呈鴉片類陽性反應
    ）等情，此有臺灣檢驗科技股份有限公司出具之濫用藥物尿
    液檢驗報告二紙附卷可稽。此外，復有第一級毒品海洛因3
    包 (淨重1．86公克)、24包（淨重91.24 公克；以及第二級
    毒品安非他命4包 (淨重2．84公克)、14包（淨重428公克）
    扣案足資佐證，且有卷附內政部警政署刑事警察局鑑定書與
    法務部調查局鑑定通知書各一紙可稽。又被告前因施用毒品
    案件，經原審法院裁定送觀察、勒戒後，認有繼續施用毒品
    傾向，再經同院裁定送強制戒治，於93年3 月19日因停止處
    分執行出所，並於93年9 月23日執行期滿，且由臺灣板橋地
    方法院檢察署檢察官以93年度戒毒偵字第353 號為不起訴處
    分確定等情，復有臺灣高等法院被告前案紀錄表一件在卷足
    參。事證明確，被告犯行堪以認定，應予依法論科。
二、查海洛因與安非他命分別屬於毒品危害防制條例第2條第2項
    第1款、第2款所列之第一級、第二級毒品，核被告所為，係
    犯毒品危害防制條例第10條第1 項之施用第一級毒品罪與同
    條第2 項之施用第二級毒品罪。又被告施用海洛因與安非他
    命前後非法持有海洛因與安非他命之低度行為，應為施用之
    高度行為所吸收，應僅論以施用之高度行為。再被告先後多
    次施用海洛因與安非他命之犯行，時間緊接，犯罪構成要件
    各相同，所犯罪名皆屬同一，顯各係基於概括犯意反覆為之
    ，應均論以連續犯之一罪，並各依刑法第56條之規定，加重
    其刑。另公訴人雖僅起訴被告自93年5月間某日起至94年5月
    26日止為警採尿前26小時內之某時，施用毒品海洛因與安非
    他命之犯行，未就被告自93年4 月間起施用海洛因與安非他
    命之犯行起訴，然檢察官就犯罪事實之一部起訴者，其效力
    及於全部，本院自應就屬於連續犯裁判上一罪之其餘上開部
    分一併加以裁判。被告係同時以一行為混合施用海洛因與安
    非他命，而觸犯毒品危害防制條例第10條第1 項之施用第一
    級毒品罪及同條第2 項之施用第二級毒品罪，為刑法第55條
    前段規定之想像競合犯，應從一重之施用第一級毒品罪處斷
    。查被告前有多項前科，曾因犯脫逃罪，經台灣板橋地方法
    院以92年度易字第2103號判決判處有期徒刑三月確定，於92
    年12月29日易科罰金執行完畢等情，此有卷附本院被告前案
    紀錄表可稽，其於五年之內，再犯有期徒刑以上之本罪，為
    累犯，應依刑法第47條之規定加重其刑，並依法遞加重其刑
    。爰審酌被告非法施用足以導致精神障礙及生命危險之毒品
    ，危害身心甚鉅，惟被告犯罪後坦承，態度良好，且本件併
    辦部分係在原審認定施用期間之內等一切情狀，仍量處被告
    有期徒刑七月，以資懲儆。
三、扣案之第一級毒品海洛因3包 (淨重1．86公克) 、24包（淨
    重91.24公克）；以及第二級毒品安非他命4包  (淨重2．84
    公克)、14包（淨重428公克），係供被告施用之毒品，應均
    依毒品危害防制條例第18條第1 項前段之規定，不問屬於犯
    人與否，宣告沒收銷燬之。扣案之分裝袋19個、吸管2 支，
    係被告所有供預備施用毒品之物，應依刑法第38條第1項第2
    款規定沒收之。又被告於事實一、(二)時地為警查獲部分，
    另經檢察官以被告涉嫌販賣第一、二級毒品罪名起訴，經台
    灣板橋地方法院於94年9 月26日以94年度訴字第2067號受理
    後，已於93年3 月31日判決被告持有第二級毒品，並將扣案
    上開第二級毒品安非他命14包部分宣告沒收銷燬之，有該案
    判決書乙紙在卷可稽。惟被告於原審已供稱：扣案之毒品係
    供我吸食施用的等語 (原審卷34頁) ，自應於本件諭知沒收
    銷燬之，且上開94年度訴字第2067號案件係認被告意圖轉讓
    第一、二級毒品而持有，與本件係供己施用而持有無涉，該
    案尚未確定，亦不能僅因該案就上開14包安非他命諭知沒收
    銷燬，本件即不諭知沒收銷燬。至本件扣案之毒品是否有留
    待上開被告涉嫌販賣毒品案件確定後再執行沒收銷燬之必要
    ，乃檢察官執行時應注意之問題，附此敘明。
四、原審據以論罪科刑，固非無見，惟 (一) 、併辦部分係被告
    於93年7月9日為警查獲，亦涉施用第一、二級毒品犯行，且
    與起訴部分有連續犯裁判上一罪之關係，原審未及審酌，已
    有未洽；(二) 、94年5月26日查獲之第一級毒品海洛因及第
    二級毒品安非他命，原審未釐清被告究係供販賣而持有，抑
    或供施用而持有，逕以被告另案涉有販賣第一、二級毒品為
    由，不諭知沒收銷燬，亦有違失。從而，檢察官上訴，請求
    將原判決撤銷，另為適法之判決，為有理由，爰由本院將原
    判決撤銷，改判如主文第二項、第三項所示。
五、據上論斷，應依刑事訴訟法第369條第1 項前段、第364條、
    第299條第1項前段，毒品危害防制條例第10條第1項、第2項
    、第18條第1 項前段，刑法第11條前段、第56條、第55條前
    段、第47條、第38條第1項第2款，判決如主文。
本案經檢察官陳明光到庭執行職務。
中    華    民    國    95    年    4     月    26    日
                  刑事第五庭審判長法  官  吳  敦
                                  法  官  張傳栗
                                  法  官  陳世宗
以上正本證明與原本無異。
如不服本判決，應於收受送達後十日內向本院提出上訴書狀，其
未敘述上訴之理由者並得於提起上訴後十日內向本院補提理由書
（均須按他造當事人之人數附繕本）。
                                  書記官  丁淑蘭
中    華    民    國    95    年    4     月    27    日
附錄本案論罪科刑法條：
毒品危害防制條例第10條
施用第一級毒品者，處 6 月以上 5 年以下有期徒刑。
施用第二級毒品者，處 3 年以下有期徒刑。
毒品危害防制條例第18條
查獲之第一、二級毒品及專供製造或施用第一、二級毒品之器具
，不問屬
於犯人與否，均沒收銷燬之；查獲之第三、四級毒品及製造或施
用毒品之
器具，無正當理由而擅自持有者，均沒入銷燬之。但合於醫藥、
研究或訓
練之用者，得不予銷燬。
前項合於醫藥、研究或訓練用毒品或器具之管理辦法，由法務部
會同行政
院衛生署定之。


司法院資訊處製作；財團法人民間司法改革基金會備份。
